【裁判字號】    92,上易,679
【裁判日期】    920411
【裁判案由】    違反著作權法
【裁判全文】
臺灣高等法院刑事判決                            九十二年度上易字第六七九號
    上  訴  人  臺灣臺北地方法院檢察署檢察官
    被      告  甲○○
右上訴人因被告違反著作權法案件，不服臺灣臺北地方法院九十一年度易字第一六五
六號，中華民國九十二年一月二十二日第一審判決（起訴案號：臺灣臺北地方法院檢
察署九十一年度偵字第二三一三八號），提起上訴，本院判決如左：
    主  文
上訴駁回。
    理  由
一、本案經本院審理結果，認為第一審判決對被告甲○○為無罪之諭知，核無不當，
    應予維持，並引用第一審判決書記載之理由（如附件）。
二、檢察官上訴意旨略以：(一)被告自國外輸入之扣案光碟，係供其夫林信揚個人所經
    營之「新視界光碟租售中心」散布出租之用，核與著作權法第八十七條之一第三
    款前段規定「為供輸入者個人非散布之利用而輸入著作物之原件或一定數量之重
    製物」之免責要件不符，自不得援引該條規定據以免責。(二)被告辯稱光碟係放置
    於行李攜帶入境，就此有利於己之事實，被告應負證明責任，使法院得到心證。
    被告雖提出
    影片自行攜帶入境。被告並未提出收據、發票或信用卡簽帳單等為證，原法院未
    予詳查，即率予認定被告所辯情節可採，顯有違誤。(三)被告之夫林信揚先後供述
    ：扣案光碟為美國合法重製物，沒有文件證明；光碟係伊向香港合法購買之重製
    物，字匣機是另外購買；光碟是伊太太出國攜帶回國各等語。足見被告之夫林信
    揚對扣案光碟來源交代不清，前後矛盾，自不足以認定扣案光碟係自國外攜帶入
    境。(四)依大法官釋字第一三七、二一六、五三０號解釋意旨，法官於審判案件得
    依據法律表示適當之法律見解，不受其他機關見解之拘束。著作權法第八十七條
    之一第三款前段規定「為供輸入者個人非散布之利用」，其要件限於「個人非散
    布使用」，且內政部明定每次每一份著作以一份為限，故同款後段屬入境人員行
    李之一部分，而輸入著作物之重製物者，自應為相同之解釋，即亦應限定在「個
    人非散布使用」，始符合社會公共利益，促進國家文化發展之立法目的。(五)國人
    每年入境人數，八十八年度有六百九十多萬人，八十九年度有七百七十多萬人，
    九十年度有七百六十多萬人。倘若第八十七條之一第三款後段不限定於「個人非
    散布使用」，則每一入境人員各自攜帶一份重製物入境，則每年會有六、七百萬
    份重製物入境，又個人可以任意將之交給他人使用，或者可以供給個人出租使用
    ，豈能符合立法目的，如何保障著作財產權人。原判決未詳予斟酌，即採納內政
    部函釋意見，而判決被告無罪，其認事用法，顯有不當等語。
三、經查，依被告所提出
    頁），被告於八十六年六月至八十九年八月間，有八次自國外入境紀錄，則其所
    辯自國外攜帶扣案之「億萬未婚夫」、「尖峰時刻」、「美國Ｘ檔案」、「靈異
    駭客」影音光碟各一片入境，尚無反於事理之處。且被告於檢察官訊問時已供述
    ：伊去香港、美國購買光碟，「億萬未婚夫」是在美國購買，「尖峰時刻」、「
    美國Ｘ檔案」、「靈異駭客」是在香港購買，伊購買光碟，不會留下單據，而且
    香港並不課稅，通常未開收據（見調偵字第二０六號卷第二０頁）；於原法院審
    理時供述：在國外購買沒有發票，伊未留下證據，只有
    原審卷第二三頁）。以被告並無提出證據義務，法院已無從再為調查被告有無確
    實於入境時攜帶上開光碟之事證，僅能審酌既有證據作出判斷。次查，被告之夫
    林信揚就上開光碟來源前後供述，或稱光碟為美國合法重製物，沒有文件證明；
    或稱光碟係伊向香港合法購買重製物，字匣機是另外購買；或稱光碟是伊太太出
    國攜帶回國各等語（見偵字第一六六一一號卷第四、四二、四五頁），固非一致
    。然其所為供述，僅有簡繁之別，並無齟齬不合，前後矛盾可言，並非不能採取
    。被告所為自國外以行李攜帶扣案光碟入境之辯解，既與被告之夫林信揚之供述
    大致相符，且有
    無採證違法可言。又查，按著作權法第八十七條之一第三款係規定「為供輸入者
    個人非散布之利用或屬入境人員行李之一部分而輸入著作或一定數量重製物者，
    不適用著作權法第八十七條第四款規定」。該「為供輸入者個人非散布之利用而
    輸入」、「屬入境人員行李之一部分而輸入」係不同之要件，且其文義顯然有別
    ，如上訴意旨所指「屬入境人員行李之一部分而輸入」於解釋上仍需限於「供個
    人非散布之利用」始可，以入境人員攜帶入境即屬輸入態樣之一，則「屬入境人
    員行李之一部分而輸入」，即被「為供輸入者個人非散布之利用而輸入」所充分
    涵蓋，即無另外規定「屬入境人員行李之一部分而輸入」要件之必要。由於輸入
    管道頗多，或郵寄，或託運，或走私，或自行以行李攜帶入境等等，不一而足，
    相當容易將著作之重製物大量輸入國內，且無由限制其數量，如不加以相當條件
    限制，不足以保護著作財產權，故立法者又以「供輸入者個人非散布之利用」之
    條件加以限制。至於入境人員以行李攜帶著作之重製物入境，所費成本頗高，且
    進出境時旅客所攜帶行李本受有相當管制，能夠攜帶入境著作之重製物數量不可
    能很多，立法者乃認為不必以「供輸入者個人非散布之利用」條件加以限制，即
    足以保護著作財產權人，故特別另設規定。不論自法律文義或其規範目的以觀，
    上訴意旨所指「屬入境人員行李之一部分而輸入」於解釋上仍需限於「供輸入者
    個人非散布之利用」之條件始可，尚有誤會，應不可採。又雖然我國近年每年入
    境人數多達七百多萬人，然並非人人都有興趣以行李攜帶著作之重製物入境，不
    能以之推論若不限制於「供輸入者個人非散布之利用」，即不能充份保護著作財
    產權人。縱使如上訴意旨所憂慮之攜帶著作之重製物入境泛濫情形果真發生，亦
    應由立法者修法因應，並不能以法律解釋方式解決。是以內政部八十四年九月十
    三日台內著字第八四一七三八九號函指稱著作權法第八十七條之一第三款所稱
    「屬輸入人員行李之一部分」，不以由入境人員個人非散布之利用為限，即為有
    據，原判決採取其見解，並無不合。
四、綜上所述，公訴及上訴意旨所舉事證，不能使本院形成被告有罪之確信。原判決
    就檢察官聲請簡易判決處刑之案件，適用通常程序審理，並以不能證明被告犯罪
    為由，諭知被告無罪之判決，並無不合。公訴人上訴意旨仍執前詞，指摘原判決
    不當，提起上訴，為無理由，應予駁回。
五、被告經合法傳喚，無正當之理由不到庭，爰不待其陳述逕行判決。
據上論結，應依刑事訴訟法第三百七十三條、第三百七十一條、第三百六十八條，判
決如主文。
本案經檢察官劉永清到庭執行職務。
中      華      民      國    九十二    年      四      月     十一     日
                              臺灣高等法院刑事第二十庭
                                  審判長法  官  葉  麗  霞
                                        法  官  鄧  振  球
                                        法  官  李  錦  樑
右正本證明與原本無異。
不得上訴。
                                        書記官  郭  台  發
中      華      民      國    九十二    年      四      月     十五     日


司法院資訊處製作；財團法人民間司法改革基金會備份。
